【裁判字號】    98,訴,1523
【裁判日期】    980527
【裁判案由】    毒品危害防制條例
【裁判全文】
臺灣臺中地方法院刑事判決              98年度訴字第1523號
公  訴  人  臺灣臺中地方法院檢察署檢察官
被      告  甲○○
上列被告因違反毒品危害防制條例案件，經檢察官提起公訴（九
十八年度毒偵字第一一四五、一二八二號），被告於準備程序中
就被訴事實為有罪之陳述，受命法官於聽取當事人之意見後，由
本院合議庭裁定由受命法官獨任以簡式審判程序判決如下：
    主    文
甲○○施用第一級毒品，累犯，處有期徒刑捌月。又施用第一級
毒品，累犯，處有期徒刑捌月。應執行有期徒刑壹年貳月。
    犯罪事實
一、甲○○前因違反毒品危害防制條例之轉讓毒品案件，經本院
    以八十七年訴字第二六○二號判決處以有期徒刑四月，如易
    科罰金，以銀元三百元折算一日確定。其又因施用毒品案件
    ，經本院以八十七年度毒聲字第一三三一號裁定令入勒戒處
    所觀察、勒戒後，認無繼續施用毒品之傾向，於民國八十七
    年九月三日執行完畢出所，並經臺灣臺中地方法院檢察署檢
    察官以八十七年度毒偵字第一七六一三號處分書為不起訴處
    分確定；又因施用毒品案件，經本院以八十七年毒聲字第二
    七一五號裁定令入勒戒處所觀察、勒戒後，認有繼續施用毒
    品之傾向，由本院以八十八年度毒聲字第一一五六號裁定令
    入戒治處所強制戒治，後經本院以八十八年度毒聲字第四九
    九○號裁定停止戒治，所餘戒治期間付保護管束，於八十九
    年二月二十四日強制戒治執行完畢，徒刑部分，業經本院以
    八十八年度訴字第四九一號判決處以應執行有期徒刑一年（
    施用第一級毒品部分有期徒刑捌月，施用第二級毒品部分有
    期徒刑五月），並與前案由法院裁定合併應執行有期徒刑一
    年二月，於九十三年八月十八日假釋付保護管束，於同年九
    月七日假釋期滿未經撤銷以執行完畢論。甲○○前已於五年
    內再犯施用毒品案件，並經依法追訴處罰，詎猶不知悔改，
    竟基於施用第一級毒品海洛因之犯意，於九十八年一月十一
    日晚間八時許，在臺中市○○區○○街二四三巷二弄十號其
    住處內，以將海洛因摻入香煙之方式，施用海洛因一次；又
    另起施用海洛因之犯意，於同年二月十八日晚間八時許，在
    停置於中國醫藥學院附近之友人車內，以將海洛因摻入香煙
    之方式，施用海洛因一次。嗣於九十八年一月十二日下午六
    時許，因甲○○為警方列管之施用毒品人口，經警通知其到
    警局採尿檢驗，甲○○雖否認有前揭施用海洛因犯行，然同
    意警方採集其尿液送驗，結果呈嗎啡陽性反應；又於同年二
    月二十日上午十時二十五分許，為臺灣臺中地方法院檢察署
    觀護人通知到場接受採尿送驗，結果呈嗎啡陽性反應。
二、案經臺中市警察局第四分局報請臺灣臺中地方法院檢察署檢
    察官偵查起訴及該署檢察官簽分偵辦。
    理    由
一、程序方面：
  (一)本案被告甲○○所犯係死刑、無期徒刑、最輕本刑為三年以
    上有期徒刑以外之罪，被告於行準備程序中就被訴事實為有
    罪之陳述，經法官告知簡式審判程序之旨，並聽取公訴人、
    被告之意見後，本院合議庭認為適宜由受命法官獨任進行簡
    式審判程序，而依刑事訴訟法第二百七十三條之一第一項規
    定，裁定改用簡式審判程序，是本案之證據調查，依刑事訴
    訟法第二百七十三條之二、同法第一百五十九條第二項之規
    定，不適用傳聞法則有關限制證據能力之相關規定。
  (二)本案被告所為不利於己之供述，並無出於強暴、脅迫、利誘
    、詐欺、疲勞訊問、違法羈押或其他不正之方法，亦非違反
    法定障礙事由經過期間不得訊問或告知義務之規定而為，依
    刑事訴訟法第一百五十六條第一項、第一百五十八條之二規
    定，應認其有證據能力。
  (三)本案認定犯罪事實所憑之非供述證據，均無違反法定程序而
    取得之情形，依刑事訴訟法第一百五十八條之四反面規定，
    自有證據能力。
二、上揭事實，業據被告於警詢、偵查及本院審理時均坦承不諱
    ，其尿液二次送檢驗結果，亦均呈嗎啡陽性反應，有臺中市
    警察局第四分局委託鑑驗尿液代號與真實姓名對照表、應受
    尿液採驗人尿液檢體採集送驗紀錄表、中山醫學大學附設醫
    院檢驗科藥物檢測中心九十八年二月六日尿液檢驗報告、臺
    灣臺中地方法院檢察署受保護管束人（被告）尿液檢體監管
    紀錄表、詮昕科技股份有限公司九十八年三月六日濫用藥物
    尿液檢驗報告各一紙附卷足佐；此外，並有臺灣高等法院被
    告前案紀錄表、臺灣臺中地方法院檢察署刑案資料查註紀錄
    表各一份在卷可憑，足見被告自白與事實相符，其前已於五
    年內再犯施用毒品案件，並經依法追訴處罰，再犯本案毒品
    危害防制條例第十條第一項之罪，事證明確，犯行洵堪認定
    ，應依法論科。
三、按最高法院九十五年五月九日九十五年度第七次刑事庭會議
    決議要旨：「一施用第一、二級毒品為犯罪行為，毒品危害
    防制條例第十條定有處罰明文。故施用第一、二級毒品者，
    依前揭規定本應科以刑罰。惟基於刑事政策，對合於一定條
    件之施用者，則依同條例第二十條、第二十三條之規定，施
    以觀察、勒戒及強制戒治之保安處分。二、毒品危害防制條
    例於民國九十二年七月九日修正公布，自九十三年一月九日
    施行，其中第二十條、第二十三條將施用毒品之刑事處遇程
    序，區分為『初犯』及『五年內再犯』、『五年後再犯』。
    依其立法理由之說明：『初犯』，經觀察、勒戒或強制戒治
    後，應為不起訴處分或不付審理之裁定；經觀察、勒戒或強
    制戒治執行完畢釋放後，『五年內再犯』者，因其再犯率甚
    高，原實施之觀察、勒戒及強制戒治既已無法收其實效，爰
    依法追訴或裁定交付審理。至於經觀察、勒戒或強制戒治執
    行完畢釋放後，『五年後再犯』者，前所實施之觀察、勒戒
    或強制戒治已足以遮斷其施用毒品之毒癮，為期自新及協助
    其斷除毒癮，仍適用『初犯』規定，先經觀察、勒戒或強制
    戒治之程序。從而依修正後之規定，僅限於『初犯』及『五
    年後再犯』二種情形，始應先經觀察、勒戒或強制戒治程序
    。倘被告於五年內已再犯，經依法追訴處罰，縱其第三次（
    或第三次以上）再度施用毒品之時間，在初犯經觀察、勒戒
    或強制戒治執行完畢釋放五年以後，已不合於『五年後再犯
    』之規定，且因已於『五年內再犯』，顯見其再犯率甚高，
    原實施觀察、勒戒或強制  戒治，已無法收其實效，即應依
    該條例第十條處罰。」則被告本件再度施用毒品之時間（九
    十八年一月十一日、同年二月十八日），雖在二犯強制戒治
    執行完畢釋放（即八十九年二月二十四日）五年以後，惟其
    於八十七年間，已二次再犯施用毒品案，業如前述，是被告
    前於五年內已再犯施用毒品案件，且經依法追訴處罰，依上
    開最高法院決議內容，認被告再犯率甚高，原實施觀察、勒
    戒或強制戒治，已無法收其實效，應依毒品危害防制條例第
    十條處罰。
四、核被告二次施用海洛因之所為，均係犯毒品危害防制條例第
    十條第一項施用第一級毒品罪。其施用前持有第一級毒品之
    低度行為，已為施用第一級毒品之高度行為所吸收，不另論
    罪。被告所犯二次施用海洛因犯行，犯意各別，行為不同，
    應分論併罰。被告前因違反毒品危害防制條例之轉讓毒品案
    件，經本院以八十七年訴字第二六○二號判決處以有期徒刑
    四月，如易科罰金，以銀元三百元折算一日確定；其又因違
    反毒品危害防制條例之施用毒品案件，經本院以八十八年度
    訴字第四九一號判決處以應執行有期徒刑一年（施用第一級
    毒品部分有期徒刑捌月，施用第二級毒品部分有期徒刑五月
    ），並與前案由法院裁定合併應執行有期徒刑一年二月，於
    九十三年八月十八日假釋付保護管束，於同年九月七日假釋
    期滿未經撤銷以執行完畢論，有臺灣高等法院被告前案紀錄
    表及臺灣臺中地方法院檢察署刑案資料查註紀錄表在卷可憑
    ，被告前受有期徒刑執行完畢，五年內故意再犯本件有期徒
    刑以上之二罪，均為累犯，應依刑法第四十七條第一項之規
    定各加重其刑。爰審酌被告一再施用毒品，前於五年內已再
    犯施用毒品案件，且經依法追訴處罰，再犯本案毒品危害防
    制條例第十條之罪，戕害自身健康，素行堪認不良，暨其智
    識、犯罪之目的、動機、手段，犯後坦承犯行，態度尚可等
    一切情狀，各量處如主文所示之刑，並合併定應執行之刑，
    以資懲儆。
據上論斷，應依刑事訴訟法第二百七十三條之一第一項、第二百
九十九條第一項前段，毒品危害防制條例第十條第一項、第二十
三條第二項，刑法第十一條前段、第四十七條第一項、第五十一
條第五款，判決如主文。
中    華    民    國    98    年    5     月    27    日
                  刑事第十三庭  法  官  黃裕仁
上正本證明與原本無異。
如不服本判決應於收受判決後十日內向本院提出上訴書狀，並應
敘述具體理由；其未敘述上訴理由者，應於上訴期間屆滿後二十
日內向本院補提理由書（均須按他造當事人之人數附繕本，切勿
逕送上級法院）。
                                書記官  何惠文
中    華    民    國    98    年    5     月    27    日
附錄論罪科刑法條
毒品危害防制條例第十條第一項
施用第一級毒品者，處六月以上五年以下有期徒刑。


司法院資訊處製作；財團法人民間司法改革基金會備份。
